【裁判字號】    95,簡上,187
【裁判日期】    951128
【裁判案由】    竊盜
【裁判全文】
臺灣彰化地方法院刑事判決             95年度簡上字第187號
獨      立
上  訴  人  乙○○
被      告  甲○○
上列上訴人因被告竊盜案件，不服本院北斗簡易庭九十五年度斗
簡字第三八號中華民國九十五年五月二十三日第一審簡易判決（
原檢察官聲請簡易判決處刑案號：九十五年度偵字第三九七號）
，本院管轄第二審合議庭判決如下：
    主文
上訴駁回。
甲○○緩刑貳年。
    事實及理由
一、本案經本院審理結果，認第一審判決認事用法及量刑，均無
    不當，應予維持，並引用第一審判決書記載之事實、證據及
    理由（如附件）。
二、本件上訴意旨略以：該廚具是我所有，之前我曾告訴被告甲
    ○○家裡的東西要整理，所以被告才整理可以賣的東西拿去
    賣，然在被告載到員林變賣途中被不知情之警察攔下，而在
    警察追問下產生誤會，告訴人並不知道該廚具是我告訴被告
    有空整理一下，所以才會產生誤會，為此提起上訴，請求撤
    銷原判決，為被告無罪之判決云云。
三、經查，證人丙○○○○到庭證稱：當天我們從二水到永靖，
    在員林鎮○○路功垂橋前遇到被告騎機車後面拖不銹鋼廚具
    ，我們即攔檢，我問他這廚具何人的？被告說是家裡的人所
    有，我問被告說廚具要載去做什麼？被告說他要載去賣，我
    再問被告說你家裡的人知不知道？被告說不知道，然後由被
    告帶我們到他家裡，去看廚具放在哪邊。該廚具是放在被告
    舊家的倉庫，我叫被告打電話給他父親，但是被告亂說他父
    親的行動電話，經我們道德勸說之後，被告才說真實電話，
    之後我們在電話中告訴他父親這情形，在電話中被告父親並
    沒有告訴我說廚具是不要的，當時被告的父親有喝酒，我們
    在電話中對被告的父親說被告拿廚具載去賣，被告的父親很
    氣憤的說這孩子之前在台中作好好的，才幾天沒有工作為何
    就如此，被告父親的語氣是很驚訝他兒子為何有這行為。之
    後約二十分鍾之後被告的父親就回來，當時我們還在被告家
    裡，因為這是親屬間的竊盜，我們要等被告父親回來表示是
    否要提出告訴，當時被告的父親很生氣，但是認為他想要自
    己教導，至於刑事部分他不想告訴，後來被告母親回來，可
    能被告平常對他母親不禮貌，我將查獲情形告訴他母親，被
    告母親最後決定要提出告訴。本案是被告及他母親到警局做
    筆錄，在我們做完之後，被告的父親才到警局，當時被告父
    親有喝酒，但是沒有說什麼，只有對說被告母親說東西是他
    的為何要提出告訴，對他的太太很不滿等語，又證人乙○○
    雖到庭證稱：我約在三、四年前有告訴我兒子，舊廚具可以
    拿去賣，我太太不知道我東西不要了。（問：為何你太太不
    知道舊廚具不要，而你兒子知道？）我在舊屋的時候告訴我
    兒子，當時我兒子在舊屋清理的時候我告訴我兒子。（問：
    你在電話中有無跟該警員說事實不是這樣？）沒有等語，惟
    與被告所陳稱：我父親是於二、三年前，在新家那裡跟我說
    廚具不要，可以拿去賣等語，不相符合，又本件廚具若果真
    係被告之父要被告拿去賣，則被告為警查獲後，於警詢及檢
    察官訊問時為何又均坦承廚具為其所竊取；再證人乙○○又
    為何於警方打電話給他時，就此廚具為其所不要，並要被告
    拿去賣等重要事項未向警方澄清，反而對被告此行為感到驚
    訝很生氣，且被告陳稱被告之父親約一個禮拜回家一次，家
    裡又大部分是由告訴人即被告之母親負責打掃等語，則證人
    乙○○就家中廚具要賣掉之事為何未告知其妻即告訴人，反
    而僅告訴被告一人，而被告係在經其父親告知此事之後三、
    四年再將廚具拖去變賣，凡此均與常情不合，足認證人乙○
    ○所為之證述顯係事後迴護被告之詞，不足採信。此外本件
    並經告訴人即被告之母丁○○於警詢中指訴甚詳，該廚具係
    放於告訴人居住之處所，告訴人為該廚具之持有人，其自為
    竊盜罪之直接被害人，故由告訴人提起本件之告訴，自屬合
    法，此外復有贓物認領保管單一份及照片四幀在卷可稽，是
    以本件被告竊盜之犯行堪予認定。
四、被告行為後，刑法於九十四年二月二日修正公布、刑法施行
    法於九十五年六月十四日修正公布、罰金罰鍰提高標準條例
    於九十五年五月十七日修正公布，並均於九十五年七月一日
    施行，關於本案應適用之新舊法，茲比較如下：
  1.刑法第二條第一項規定，係規範行為後法律變更所生新舊法
    律比較適用之準據法，於九十五年七月一日刑法施行後，應
    適用刑法第二條第一項之規定，為「從舊從輕」之比較（最
    高法院九十五年五月二十三日第八次刑事庭會議決議第一點
    第一項參照）。
  2.刑法第三十三條第五款關於罰金刑之規定，由「罰金：一元
    以上」修正為「罰金：新臺幣一千元以上，以百元計算之」
    ，應依刑法第二條第一項規定，適用最有利於行為人之法律
    （最高法院九十五年五月二十三日第八次刑事庭會議決議參
    照）。本案刑法第三百二十條第一項竊盜罪關於「或五百元
    以下罰金」之罰金刑部分，經比較新、舊法結果，應以被告
    行為時之法律即修正前第三十三條第五款規定，最有利於被
    告。
  3.刑法施行法第一條之一增訂施行前，依罰金罰鍰提高標準條
    例第一條前段、現行法規所定貨幣單位折算新臺幣條例第二
    條規定，本案刑法第三百二十條第一項竊盜罪關於「或五百
    元以下罰金」之罰金刑部分，應提高折算為或新臺幣一萬五
    千元以下罰金。刑法施行法修正增訂第一條之一規定：「中
    華民國九十四年一月七日刑法修正施行後，刑法分則編所定
    罰金之貨幣單位為新臺幣。九十四年一月七日刑法修正時，
    刑法分則編未修正之條文定有罰金者，自九十四年一月七日
    刑法修正施行後，就其所定數額提高為三十倍。但七十二年
    六月二十六日至九十四年一月七日新增或修正之條文，就其
    所定數額提高為三倍。」依增訂條文提高並改為新臺幣後，
    本案刑法第三百二十條第一項竊盜罪關於「或五百元以下罰
    金」之罰金刑部分，亦同為得科一萬五千元以下罰金，經比
    較新、舊法後，結果並無不同。
  4.又被告行為後，刑法第四十一條第一項前段關於易科罰金折
    算標準之規定，業於九十四年二月二日修正公布，並於九十
    五年七月一日施行，由「犯最重本刑為五年以下有期徒刑以
    下之刑之罪，而受六個月以下有期徒刑或拘役之宣告，因身
    體、教育、職業、家庭之關係或其他正當事由，執行顯有困
    難者，得以一元以上三元以下折算一日，易科罰金。」修正
    為「犯最重本刑為五年以下有期徒刑以下之刑之罪，而受六
    個月以下有期徒刑或拘役之宣告者，得以新臺幣一千元、二
    千元或三千元折算一日，易科罰金。」應依刑法第二條第一
    項規定，適用最有利於行為人之法律（最高法院九十五年五
    月二十三日第八次刑事庭會議決議第三點第二項參照）。修
    正前刑法第四十一條第一項前段之易科罰金折算標準，依修
    正刪除前之罰金罰鍰提高標準條例第二條規定，應就其原定
    數額提高為一百倍折算一日，並依現行法規所定貨幣單位折
    算新臺幣條例第二條規定，以新臺幣元之三倍折算之，亦即
    ，修正前刑法第四十一條第一項前段之易科罰金折算標準，
    應以銀元三百元即新臺幣九百元折算為一日，經比較新、舊
    法結果，應以被告行為時之法律即舊法較有利於被告。
  5.比較時應就罪刑有關之共犯、未遂犯、想像競合犯、牽連犯
    、連續犯、結合犯，以及累犯加重、自首減輕暨其他法定加
    減原因（如身分加減）與加減例等一切情形，綜其全部罪刑
    之結果而為比較（最高法院九十五年五月二十三日第八次刑
    事庭會議決議第一點第四項參照）。經綜合比較新、舊法之
    結果，以被告行為時之舊法並無較不利於被告，依刑法第二
    條第一項前段規定，本案自應適用被告行為時之法律即修正
    前刑法第十九條第二項、第三十三條第五款、第四十一條第
    一項前段，罰金罰鍰提高標準條例第一條前段，修正前罰金
    罰鍰提高標準條例第二條之規定。
  6.被告行為後刑法第三十三條第五款、第四十一條等規定雖經
    修正，業如前述，惟行為後，法律有變更者，依修正前刑法
    第二條第一項之規定，以適用裁判時法為原則，如行為時法
    有利於行為人，則例外適用行為時法；依修正後刑法第二條
    第一項規定，以適用行為時法為原則，惟如裁判時法有利於
    行為人，則例外適用裁判時法。以往實務見解，認原判決未
    及比較適用新舊法時，上訴後，雖比較結果以舊法有利於行
    為人，而原判決別無其他撤銷事由，仍應以此為由撤銷改判
    。惟修正後之規定係以適用行為時法為原則，因此原判決雖
    未及比較適用，然上訴後，經比較新舊法，行為後之法律並
    非較有利於行為人，仍應適用行為時法，則原判決適用行為
    時法即無不當，自不構成撤銷理由，併予敘明。
五、核被告所為，係犯刑法第三百二十條第一項之竊盜罪。原審
    審酌被告犯罪之動機、所生於告訴人之損害及其犯後態度等
    一切情狀，據以論罪科刑，判處被告拘役三十日，並依修正
    前刑法第四十一條第一項前段之規定諭知易科罰金之折算標
    準，核無不當，上訴人指摘原判決不當，聲請撤銷原判決，
    為無理由，應駁回其上訴。
六、被告行為後，刑法第七十四條關於緩刑之規定，雖亦於九十
    四年二月二日修正公布，並於九十五年七月一日施行，然犯
    罪在新法施行前，新法施行後，緩刑之宣告，應適用新法第
    七十四條之規定（最高法院九十五年五月二十三日第八次刑
    事庭會議決議第七點參照）。本件被告前未曾因故意犯罪受
    有期徒刑以上刑之宣告，此有臺灣彰化地方法院檢察署刑案
    資料查註紀錄表及臺灣高等法院被告全國前案紀錄表各一份
    在卷可考，其因一時失慮，致罹刑典，經此偵審程序與論罪
    科刑之教訓後，當知所警惕，而無再犯之虞，本院認所宣告
    之刑，以暫不執行為適當，爰依刑法第七十四條第一項第一
    款，宣告緩刑二年，以啟自新。
據上論斷，應依刑事訴訟法第四百五十五條之一第一項、第三項
、第三百六十八條、第三百七十三條，刑法第七十四條第一項第
一款，判決如主文。
本件經檢察官鮑慧忠到庭執行職務。
中    華    民    國    95    年    11    月    28    日
                        臺灣彰化地方法院刑事第二庭
                            審判長法官  石馨文
                            法      官  黃齡玉
                            法      官  尚安雅
右正本證明與原本無異。
本件不得上訴。
中    華    民    國    95    年    11    月    29    日
                            書  記  官  洪年慶


司法院資訊處製作；財團法人民間司法改革基金會備份。
